【裁判字號】    92,台上,6026
【裁判日期】    921030
【裁判案由】    偽造有價證券
【裁判全文】
最高法院刑事判決                              九十二年度台上字第六０二六號
    上  訴  人  甲○○原姓名.
右上訴人因偽造有價證券案件，不服台灣高等法院中華民國八十九年八月二十三日第
二審判決（八十九年度上訴字第一九六六號，起訴案號：台灣板橋地方法院檢察署八
十七年度偵字第一五七二三號），提起上訴，本院判決如左：
    主  文
原判決撤銷，發回台灣高等法院。
    理  由
本件原判決認定上訴人甲○○（原姓名謝志煌）於民國八十五年十二月間，為向陳戊
湧購買模板，支付訂金，需款孔急，適見中國時報上刊登「辦票」廣告，即以電話聯
絡該刊登廣告者即自稱為「黃震」或「黃振國」之男子（姓名、年籍均不詳），嗣並
自「黃震」（或黃振國）處取得付款人為美國運通銀行，票號分別為0000000
號、0000000號之空白支票二紙（已蓋上發票人印章，該支票係發票人朱素貞
於八十五年八月間，向美國運通銀行申請，由該銀行發給票號自0000000號至
0000000號，計五十張空白支票一本，於郵寄途中誤投遺失之其中二紙），旋
意圖供行使之用，並基於概括之犯意，於八十五年十二月間，先後二次，在台北市○
○路、虎林路口某不詳店名之泡沫紅茶店及光復北路某不詳店名之咖啡店內，依序於
票號0000000號支票上，填載發票日為「八十六年二月二十六日」、金額新台
幣（下同）「二十三萬二千元」，及於票號0000000號支票上，填載發票日為
「八十六年二月二十二日」、金額「十六萬三千元」，完成發票行為後，先後二次交
付予不知情之陳戊湧，作為購買板模之訂金，陳戊湧收受後，在上開支票背書，並於
八十六年二月初將其中十六萬三千元之支票交付不知情之賴成城抵付工程款，賴成城
再持以背書向不知情之賴元賢調借現款，另二十三萬二千元之支票則由賴成城持向余
萬全調借現款，嗣經賴元賢、余萬全提示均遭退票，而循線查獲等情。因而維持第一
審論處上訴人連續意圖供行使之用而偽造有價證券罪刑之判決，駁回上訴人在第二審
之上訴，固非無見。
惟查：(一)、除有特別規定外，被告未於審判期日到庭而逕行審判者，其判決當然為違
背法令，刑事訴訟法第三百七十九條第六款定有明文。而第二審法院得不待被告陳述
逕行判決，以被告經合法傳喚無正當理由不到庭者為限，刑事訴訟法第三百七十一條
規定甚明。至所謂無正當理由不到庭，係指在社會通常觀念上，認為非正當之原因而
不到庭者而言，是法院可否不待被告之陳述逕行刑決，應以其不到庭之理由是否正當
為準，並不以事實上不能到庭為必要。本件原審法院八十九年八月九日審判期日之通
知書，雖於八十九年七月七日送達於上訴人，然上訴人於審判期日前之八十九年八月
八日已具狀向原審法院陳明因其祖母謝吳月枝病危在高雄市長庚紀念醫院加護病房急
救，伊在旁侍候，不能到庭，請求原審改定期日審理，有其聲請狀在卷可稽（原審卷
第二十二頁）。上訴人因前開事故未於原審審判期日到庭，究竟是否有正當理由，原
審未詳加調查論述，遽以其無正當理由未於審判期日到庭不待其陳述逕行判決，尚有
未合。(二)、審理事實之法院，對於案內與待證事實有重要關係，在客觀上認為應依法
調查之證據，如未依法調查或雖已調查而未調查明白，即與證據未經調查無異，如率
行判決，其判決當然為違背法令。原判決認上訴人自真實姓名年籍不詳之「黃震」（
或稱黃振國）之男子處，取得美國運通銀行郵寄朱素貞所遺失五十張空白支票中之二
張（取得時支票上已蓋有朱素貞之印文），予以填載發票日及金額後，提出行使交付
賴成城抵付工程款等情。如果無訛，系爭支票上發票人之印文是否真正？尚待釐清。
若所蓋發票人之印文非真正，係何人所偽造？上訴人與供給蓋有發票人印文之空白支
票之「黃震」有無犯意聯絡或行為分擔？均未明瞭，實情如何，與上訴人偽造前開支
票有無共犯及有無偽造印章、印文之認定至有關係，原審未調查釐清，論述明白，亦
有可議。上訴意旨指摘原判決不當，尚非全無理由，應認有撤銷發回更審之原因。至
原判決理由三說明不另為無罪之諭知部分，基於審判不可分之原則，併予發回，附此
敘明。
據上論結，應依刑事訴訟法第三百九十七條、第四百零一條，判決如主文。
中      華      民      國    九十二    年      十      月     三十     日
                              最高法院刑事第三庭
                                  審判長法官  董  明  霈
                                        法官  林  茂  雄
                                        法官  王  居  財
                                        法官  張  祺  祥
                                        法官  吳  三  龍
      右正本證明與原本無異
                                              書  記  官
中      華      民      國    九十二    年     十一     月      六      日


司法院資訊處製作；財團法人民間司法改革基金會備份。
